臺灣高雄地方法院刑事判決　　　　　　　　　　　　九十二年度訴字第一六一四號
　　公　訴　人　臺灣高雄地方法院檢察署檢察官
　　被　　　告　甲○○
右列被告因偽造文書等案件，經檢察官提起公訴（九十一年度偵字第二三六五○號、
二四七二七號、二七一五二號、四五九三號、五四○七號、五四一二號、七八三二號
），本院判決如左：
    主  文
甲○○幫助共同意圖為自己不法之所有，以詐術使人將本人之物交付，處有期徒刑伍
月，如易科罰金，以佰元折算壹日。
    事  實
一、甲○○雖預見提供金融機構帳戶之存摺簿、提款卡及密碼予真實姓名、年籍均不
    詳之他人使用，將可能遭該人士及其所屬之詐欺集團利用，以掩飾詐欺取財犯罪
    所得款項，以規避檢警機關之查緝，進而便利該不詳姓名人士及其所屬犯罪集團
    實施詐欺取財，竟基於幫助該不詳姓名人士及其所屬詐欺集團實施詐欺取財之不
    確定故意，於民國九十一年五月間某日許，在高雄市○○路與六合路口，以新台
    幣（下同）一千元之代價，向己○○（另由本院通緝中）承租以己○○名義所開
    立之高雄前金郵局第十支局0000000—0000000之儲金帳戶，而甲○○取得己○○上開郵局帳戶之存摺、提款卡及密碼後，隨即再以不詳之價格，
    轉交予某不詳姓名人士使用，以此方式幫助該不詳姓名人士及其所屬之詐欺集團
    為詐欺取財犯行時，方便該集團取得贓款及掩飾該集團詐欺取財犯行不易遭人查
    緝。嗣該不詳姓名人士及其所屬之詐欺集團於取得上開郵局帳戶之存摺、提款卡
    及密碼後，遂基於詐欺取財之犯意，於九十一年五月九日十二時許，以聯想資訊
    娛樂科技公司名義，寄發刮刮樂廣告單至辛○○位於苗栗縣後龍鄉東明里下浮尾
    二十六之九號之住處，辛○○於收到該集團所寄發之刮刮樂廣告單後，誤以為中
    新台幣（下同）一百萬元而撥打廣告單上所留之電話，該集團之成員遂向辛○○佯稱：須依指示匯款至指定帳戶後，才能領取所中獎金云云，致使辛○○陷於
    錯誤，而依該集團之指示先後於(1)同年五月二十一日匯入七萬八千五百元至林士
    傑（移由台灣彰化地方法院檢察署偵辦）所申設之帳號0000000─000
  0000號郵局帳戶後；(2)同年五月二十四日匯入九萬元至陳美珠（另行簽分偵
    辦）所申設之帳號0000000—0000000號郵局帳戶；(3)同年五月二
    十九日再匯入三十五萬元至己○○所申設之前開郵局帳戶，共計匯入五十一萬八
    千五百元以充作中稅金及會員費後，仍無法領得中金額，辛○○始知受騙。
二、案經高雄市政府警察局楠梓分局、高雄縣警察局鳳山分局、湖內分局報請及庚○○訴由高雄市政府警察局楠梓分局報請、丙○○訴由高雄市政府警察局刑警大隊
    報告臺灣高雄地方法院檢察署檢察官偵查起訴。
    理  由
一、訊據被告甲○○矢口否認被訴幫助詐欺取財犯行，辯稱：當時伊係受調查局調查
    員「戊○」之委託，協助調查被告己○○涉及詐騙集團案件，始接近被告己○○
    ，被告己○○上開郵局帳戶，係因被告己○○缺錢花用，要求伊幫忙在報紙找尋
    是否有人收購帳戶，但伊並未幫被告己○○，僅在被告己○○將上開郵局帳戶提
    供予該綽號「姊夫」之男子時，在場而已，被告己○○並未將其上開郵局帳戶提
    供予伊云云。
二、經查：
  (一)被害人辛○○於九十一年五月九日十二時許，在其住處接獲某不詳人士所屬詐欺
    集團所寄發之刮刮樂廣告單，誤以為中一百萬元，致陷於錯誤而依該詐欺集團
    自稱「洪佩文」及「周蓉」不詳人士之指示先後於同年五月二十一日匯入七萬八
    千五百元至林士傑所申設之郵局帳戶後，復於同月二十四日匯入九萬元至陳美珠
    之郵局帳戶，再於同月二十九日匯入三十五萬元至己○○所申設之前開郵局帳戶
    內等事實，業據被害人辛○○於警詢時指訴綦詳，並有郵政國內匯款收據三紙、
    聯想資訊娛樂科技刮刮樂廣告單二紙以及被告己○○開立上開郵局帳戶之申請書
    一紙附卷可稽，足認被告己○○上開郵局帳戶業經遭不詳人士所屬詐欺集團用以
    詐騙被害人辛○○財物之匯款帳戶。
  (二)又被告己○○係以一千元之代價，在高雄市○○路與六合路口，將上開郵局帳戶
    交付予被告甲○○，業據被告己○○供述甚明，而被告己○○與被告甲○○並不
    熟識，此為被告甲○○所自承，是被告己○○與被告甲○○既然並不熟識，衡情
    亦素無怨隙，被告己○○應無設詞誣攀被告甲○○之理由，斟酌被告甲○○雖於
    九十二年八月三十日通緝到案，先是否認伊認識被告己○○（見本院卷第一二九
    頁），然嗣後已改口承稱：伊與被告己○○不熟（見本院卷第一五二頁）等語，
    堪認被告甲○○確實認識被告己○○，僅彼此並不熟識而已。另被告甲○○於同
    年十月九日準備程序，曾陳稱：當時是被告己○○缺錢花用，要幫忙找人頭，伊
    不知如何尋找，就找報紙廣告，聯絡到人後，伊就帶被告己○○去碰面，被告己○○之上開帳戶，僅是透過伊轉手交付帳戶予對方而已（見本院卷第一九○頁）
    等語，復於本院審判期日，陳稱：因被告己○○缺錢，要伊幫忙看報紙，搜尋是
    否有人收購帳戶，但伊沒有幫他看報紙，是被告己○○自己聯絡後，找伊一起至
    火車站附近之泡沫紅茶店，將該帳戶提供予綽號「姊夫」之成年男子（見本院九
    十三年六月十四審判筆錄）等語，雖然被告甲○○對於是否幫被告己○○看報紙
    搜尋收購帳戶之廣告，有所不一致，但對於被告己○○提供郵局帳戶予他人一事
    ，則屬一致，審酌提供帳戶予他人使用，係涉及刑事責任之非法行為，被告己○○與被告甲○○既非熟識之好友，被告己○○豈有從事非法行為時，通知被告甲○○到場觀看之理，是被告甲○○辯稱：被告己○○僅是透過伊轉手交付云云，
    以及辯稱：伊僅是在場看見云云，顯屬避重就輕之詞，被告己○○之上開帳戶確
    係交付予被告甲○○後，轉交予姓名不詳之人士所屬之詐欺集團，堪予認定。
  (三)按金融帳戶為個人之理財工具，而政府開放金融業申請設立後，金融機構大量增
    加，一般民眾皆可以存入最低開戶金額之方式自由申請開設金融帳戶，並無任何
    特殊之限制，因此一般人申請存款帳戶極為容易而便利，且得同時在不同金融機
    構申請多數存款帳戶使用，並使用他人帳戶之必要，此為眾所周知之事實，故除
    非充作犯罪使用，並藉此躲避警方追緝，一般正常使用之存款帳戶，並無向他人
    租用或購買帳戶存摺、金融卡、印章之必要，亦應為一般生活所應有之認知。被
    告甲○○乃心智健全之成年人，自能預見將金融機構之帳戶提供予不認識之他人
    ，有可能遭他人利用為與財產有關之犯罪工具，竟仍向被告己○○取得上開郵局
    帳戶後，提供予不詳姓名人士人使用，足認被告甲○○確有幫助他人實施詐欺犯
    罪之不確定故意甚明。
  (四)被告甲○○另提出九十二年度各類所得扣繳暨免扣繳憑單一紙，並舉證人即法務
    部調查局所屬之調查員戊○之證詞，辯稱：伊當時有正當工作，不可能從事轉賣
    帳戶之非法行為，且伊接近被告己○○，係受調查員戊○之指示，協助調查被告
    己○○涉及詐騙集團案件云云。惟觀諸被告甲○○提出之各類所得扣繳憑單，扣
    繳期間為九十二年一月至同年五月間之薪資所得，然被告己○○提供帳戶予被告
    甲○○以及被告甲○○將該帳戶提供予該不詳姓名人士後，該不詳姓名人士所屬
    詐欺集團實行詐欺取財犯行均在九十一年間，是前開各類所得扣繳憑單，並不足
    以證明被告甲○○於本案轉售帳戶之時，具有正當之職業，況且，一個人是否有
    正當職業，與其是否犯罪，並無必然之關係，是縱認被告甲○○於本案犯行時，
    另有正當之工作，亦僅屬被告甲○○生活品行之問題，尚不足以為被告甲○○有
    利之認定。又被告己○○係因缺錢花用，始將其上開郵局帳戶提供他人使用，此
    除據被告己○○供述明確外，亦為被告甲○○所不爭，而被告己○○果真涉及詐
    騙集團案件而為詐騙集團之一份子，則其豈會再將自己之帳戶提供予其他詐騙集
    團使用，以暴露自身之犯行，且另依據法務部調查局台北縣調查站之調查員戊○
    函覆表示：伊任職期間未曾偵辦過刮刮樂詐欺集團案件，也不認識被告甲○○，
    有戊○於九十三年四月二十日函文一紙在卷可佐，是被告辯稱：伊係受指示接近
    被告己○○涉犯詐欺集團案件云云，即屬無據。
  (五)至於被告甲○○請求本院傳訊其之前在高雄工作之老闆，以證明其均有正當工作
    ，因被告甲○○是否有正當工作，與其是否涉犯本件幫助詐欺取財之犯行無涉，
    詳如前述，是被告甲○○請求傳訊其雇主以證明其具有正當職業，顯與本案待證
    事實無關，依刑事訴訟法第一百六十三條之二第二項第二款之規定，應屬無調查
    之必要，併此敘明。
  (六)綜上所述，本案事證明確，被告幫助詐欺取財犯行，堪以認定。
二、按刑法上之幫助犯，係對於犯罪與正犯有共同之認識，而以幫助之意思，對於正
    犯資以助力，而未參與實施犯罪之行為者而言（最高法院七十五年度台上字第一
    五○九號、八十四年度台上字第五九九八號、八十八年度台上字第一二七○號判
    決參照）；是以，如未參與實施犯罪構成要件之行為，且係出於幫助之意思提供
    助力，即屬幫助犯，而非共同正犯。本案被告甲○○提供被告己○○所有之上開
    郵局帳戶連同存摺、提款卡及密碼予該不詳姓名人士，雖然使該不詳姓名人士及
    其所屬詐欺集團得基於詐欺取財之犯意，以「假中獎真詐財」之方式，向被害人
    辛○○詐取五十一萬八千五百元之財物，並以被告甲○○所提供之上開被告己○○所有郵局帳戶供作指定匯款之帳戶，規避檢警機關的追緝，以遂行其詐欺取財
    之犯行，然被告甲○○單純提供被告己○○帳戶供該不詳人士及其所屬詐欺集團
    使用之行為，並不等同於向被害人施以欺罔之詐術行為，且亦無證據證明被告甲○○有參與詐欺取財犯行之構成要件行為，是被告甲○○提供被告己○○所有上
    開郵局帳戶連同存摺、提款卡供人使用之行為，對於該不詳人士及其所屬詐欺集
    團遂行詐欺取財犯行，資以助力，揆諸上開判決意旨，核被告甲○○所為，係犯
    刑法第三十條第一項、第三百三十九條第一項之幫助詐欺取財罪，公訴人認被告
    甲○○與該不詳姓名人士所屬詐欺集團間，就前揭詐欺取財之犯行，應成立共同
    正犯，容有誤會，惟其基本事實同一，起訴法條亦無違誤，本院自得不變更起訴
    法條而予審理（司法院七六廳刑一字第一九八三號法律問題參照）。次按刑法第
    二十八條之共同正犯，係指二人以上共同實施犯罪之行為者而言，幫助他人犯罪
    ，並非實施正犯，在事實上雖有二人以上共同幫助殺人，要亦各負幫助殺人罪責
    ，仍無適用該條之餘地，最高法院著有三十三年上字第七九三號闡釋甚明，是被
    告己○○將上開郵局帳戶交付予被告甲○○後，再由被告甲○○轉交提供予該不
    詳姓名人士及其所屬詐欺集團使用，而幫助該詐欺集團遂行詐欺取財犯行，惟參
    照前述最高法院判例意旨，被告甲○○與被告己○○二人之行為，固然均對於該
    不詳姓名人士所屬詐欺集團從事詐欺取財犯行有所助益，然應無適用刑法第二十
    八條論以共同幫助犯之餘地，附此敘明。又被害人辛○○係遭詐欺集團不同成員
    聯手詐騙等情，此業據被害人辛○○指稱：伊依廣告單上之電話撥打，該公司給
    予另一支電話，由一位自稱「洪佩文」與我聯絡，請我匯款七萬五千元，後來洪
    佩文要我聯絡一位自稱「周蓉」之人，該周蓉又要求我會款等語甚明，是該詐欺
    集團之成員間，就前揭詐欺取財犯行，應成立共同正犯，而被告甲○○又係幫助
    該詐欺集團成員共同詐欺取財，自應論被告甲○○以幫助共同詐欺取財罪。又被
    告甲○○幫助他人犯前開詐欺取財罪，爰依刑法第三十條第二項之規定，按正犯
    之刑減輕之。爰審酌被告甲○○犯罪動機僅在圖得微薄小利，本身並未實際參與
    詐欺取財犯行，然其提供被告己○○之帳戶供不法犯罪集團使用，不僅造成執法
    機關不易查緝犯罪行為人，嚴重危害社會治安，助長社會犯罪風氣，更造成被害
    人求償上之困難，且犯後猶飾詞卸責，顯無悔改之意等一切情狀，量處如主文所
示之刑，並諭知易科罰金之折算標準。
三、被告己○○、壬○○、丁○○等三人經傳未到，嗣到案後另行審結。
據上論斷，應依刑事訴訟法第二百九十九條第一項前段，刑法第三十條、刑法第三百
三十九條第一項、第四十一條第一項前段、罰金罰鍰提高標準條例第一條前段、第二
條判決如主文。
本案經檢察官乙○○到庭執行職務。
中      華      民      國      九十三      年    六    月    二十五    日
                            臺灣高雄地方法院刑事第十一庭
                                審判長法  官  徐美麗
                                      法  官  鄭詠仁
                                      法  官  高增泓
右正本證明與原本無異。
如不服本判決，應於送達後十日內，向本院提出上訴狀。
                                      書記官  林慧芬
中    華    民    國      九十三      年      六      月      二十五    日
附錄本案論罪科刑法條全文：
刑法第三百三十九條(普通詐欺罪)
意圖為自己或第三人不法之所有，以詐術使人將本人或第三人之物交付者，處五年以
下有期徒刑、拘役或科或併科一千元以下罰金。
以前項方法得財產上不法之利益或使第三人得之者，亦同。
前二項之未遂犯罰之。
